【裁判字號】    97,消債更,19
【裁判日期】    970702
【裁判案由】    更生事件
【裁判全文】
臺灣宜蘭地方法院民事裁定            97年度消債更字第19號
聲  請  人  甲○○
即  債務人
上列當事人因消費者債務清理事件聲請更生，本院裁定如下：
    主  文
聲請駁回。
聲請費用由聲請人負擔。
    理  由
一、按依債務人與金融機構協商成立者，不得聲請更生或清算，
    但因不可歸責於己之事由，致履行顯有重大困難者，不在此
    限；本條例施行前，債務人依金融主管機關協調成立之中華
    民國銀行公會會員成立辦理消費金融案件無擔保債務協商機
    制與金融機構成立之協商，準用前項之規定，消費者債務清
    理條例第151條第5項、第6項分別定有明文。又聲請更生或
    清算不合程式或不備其他要件者，法院應以裁定駁回之，但
    其情形可以補正，法院應定期間先命補正，復為同條例第8
    條所明定。
二、本件聲請人聲請意旨略以：聲請人於消費者債務清理條例施
    行前，曾於民國（下同）95年5月12日依照中華民國銀行公
    會會員辦理消費金融案件無擔保債務協商機制與最大債權銀
    行國泰世華商業銀行就協商時確定之債務總金額新台幣（下
    同）869,014元，協商債務清償方案，惟聲請人每月薪資僅
    有22,000元，另需每月支出餐費5,000元、交通費1,000元、
    扶養母親費用2,000元、水電瓦斯費1,000元、扶養子女費用
    4,000元、電話費1,100元，因而無力繼續履行每月14,427元
    之原協商條件，是顯因非可歸責於己之事由，致履行有重大
    困難，且其無擔保或無優先權之債務總額未逾1,200萬元，
    復未經法院裁定開始清算程序或宣告破產，爰依法聲請更生
    云云。
三、經查：
 （一）按依債務人與金融機構協商成立者，除非因不可歸責於
       己之事由，致履行顯有重大困難，否則不得聲請更生或
       清算，消費者債務清理條例第151條第5項規定意旨甚明
       。是債務清償方案成立後，故由債務人按其條件履行，
       惟需於其後發生情事變更，在清償期間收入或收益不如
       預期，至該方案履行困難甚或履行不能，因不可歸責於
       己，始能聲請更生或清算。此項規定旨在避免債務人任
       意毀諾已成立之協商，濫用更生或清算之裁判上債務清
       理程序，蓋以債務清償方案係受當事人行使程序選擇權
       所為之債務清理契約，債務人應受該成立之協議所拘束
       。債務人既已與金融機構協商成立，如該協商方案之履
       行有其他不適當之情形，自仍應再循協商途徑謀求解決
       。
 （二）本案聲請人所陳報之每月生活必要支出為餐費5,000元、
       交通費1,000元、扶養母親費用2,000元、水電瓦斯費1,
       000元、扶養子女費用4,000元、電話費1,100元，合計共
       14,100元。惟聲請人既於97年6月6日之補正函中自陳其
       配偶每月收入約為30,000元，並有聲請人配偶之96年度
       綜合所得稅各類所得資料清單一份在卷可稽，足堪認定
       債務人配偶之目前收入狀況。聲請人及其配偶既均有收
       入，且同居共住一戶，則上述必要費用中之水電瓦斯費
       及電話費均應和其配偶平均分擔。另外，就扶養子女部
       分，聲請人與其配偶均對子女負有扶養義務，故扶養子
       女費用亦應平均分擔。又對於扶養母親費用部分，聲請
       人於前述補正函中自陳母親除聲請人外，另有女兒一名
       ，且其母親每月亦另領有殘障津貼，故前述扶養母親費
       用，亦應由兩名女兒平均分擔。基上，聲請人主張其必
       要生活支出已逾其薪資扣除履行協商方案所剩金額乙節
       ，已屬可疑。又查，上開協商條件縱如聲請人所述，每
       月之協商金額對聲請人而言著實嚴苛，然此等事由既係
       協商前即已知悉並存在之事實，是聲請人據為無法履行
       協商條件之不可歸責於己事由，已不足採。
 （三）況且，觀諸聲請人自協商成立時起至聲請更生為止，其
       收入與支出並未見任何重大改變，此有聲請人所提之財
       政部北區國稅局95年度及96年度綜合所得稅各類所得資
       料清單及財產資料歸屬清單附卷可參；且依財團法人金
       融聯合徵信中心之債權人清冊可知，本案聲請人於協商
       成立後至向法院聲請更生為止，其協商款項均依約繳納
       ，目前尚未停止繳納協商款。另查，根據聲請人於97年6
       月23日所提出之補正函內所附資料可知，聲請人既於協
       商成立後，於95年10月間仍可花費24,000元購買金飾以
       作為投資之用，足見本案聲請人既無情事變更之情事，
       且無重大履行困難之處。依上說明，自應駁回其更生之
       聲請。
 （四）另本案雖有聲請保全處分，惟本件聲請人之更生聲請既
       經駁回，其聲請對其薪資所得之保全處分，自應併予駁
       回。
四、綜上所述，本件聲請人既已與金融機構成立協商，且其收入
    並無任何重大變化，應仍能依協商內容而為履行，又未能釋
    明因何不可歸責於己之事由導致履行協商內容顯有重大困難
    ，其聲請更生，顯與前開規定不符，揆諸前開說明，應駁回
    其更生之聲請，爰裁定如主文。
中    華    民    國    97    年    7     月    2     日
                  民  事  庭    法      官  林俊廷
上為正本係照原本作成
如不服本裁定，應於裁定送達後10日內，以書狀向本院提出抗告
（須附繕本），並繳納抗告費新臺幣1千元。
中    華    民    國    97    年    7    月    3    日
                                書  記  官  張仲達


司法院資訊處製作；財團法人民間司法改革基金會備份。
